【裁判字號】    97,親,51
【裁判日期】    971204
【裁判案由】    否認子女
【裁判全文】
臺灣嘉義地方法院民事裁定  97年度親字第51號
原      告  丙○○
            乙○○
前列二人
法定代理人  丁○○
被      告  甲○○
上列當事人間請求否認子女事件，本院裁定如下:
    主      文
原告之訴駁回。
訴訟費用新臺幣仟元由原告負擔。
    理      由
一、按起訴違背民事訴訟法第253條、第263條第2項之規定，或
    其訴訟標的為確定判決之效力所及者，法院應以裁定駁回之
    ，民事訴訟法第249條第1項第7款定有明文。又民事訴訟法
    第400條第1項所定判決之實質上確定力，即一事不再理之原
    則，係為防止同一爭點，屢次訴訟，俾權義關係，速歸於確
    定；以確定判決之事實審言詞辯論終結時為既判力之標準時
    ，其在確定判決事實審言詞辯論終結後所生之新事實，始不
    受既判力拘束。如某行為在確定判決之事實審言詞辯論終結
    前已有之，而其狀態繼續維持至事實審言詞辯論終結之後者
    ，仍屬前事實之繼續，而非新發生之事實，自亦為既判力效
    力之所及（參民事法律問題研究彙編第7輯495頁司法院第一
    廳研究意見）。又按按婚姻事件之訴訟，如婚姻無效、撤銷
    婚姻、確認婚姻成立（存在）或不成立（存在）、離婚、夫
    妻同居之訴等類訴訟，依其性質，其中一訴訟標的如經判決
    確定，其餘之訴訟標的，恒無進行之必要，否則，即可能發
    生裁判牴觸，在實體法上難以解決之情形，尤其如俟其中一
    訴訟判決確定後，再提起另一訴訟，則雙方纏訟不休，影響
    公益，是以民事訴訟法第572 條第1 項就婚姻事件即規定得
    合併提起，或於第一、二審言詞辯論終結前，為訴之變更、
    追加或提起反訴，以符合訴訟經濟原則（參見故楊建華大法
    官著問題研析民事訴訟法(一)第455 、456 頁「婚姻事件之別
    訴禁止」一文）。
二、經查，本件被告甲○○前曾以與原告之生母丁○○於民國89
    年1 月18日結婚，兩造婚姻原本感情融洽，詎原告生母丁○○外出工作後，所賺取之工資均留為自用或寄回大陸家人，
    近二年來，原告生母丁○○經常藉故與被告吵架，並在外住
    宿，並於96年10月19日在財團法人嘉義基督教醫院偽造家屬
    同意書而產下原告丙○○、乙○○雙胞胎二人，原告丙○○
    、乙○○受胎期間，被告與原告生母丁○○並無性行為，原
    告丙○○、乙○○顯然非原告生母丁○○自被告受胎，惟原
    告丙○○、乙○○受胎期間均在為被告與原告生母丁○○婚
    姻關係存續中，故被告依民法第1063條第2 項之規定，於後
    二年內提起本件訴訟，爰請求確認原告丙○○、乙○○非原
    告生母丁○○自被告受胎所生之婚生子，此經本院於97年6
    月24日以97年度親字第18號判決確定，確認原告丙○○ (男
    ，96年10月19日生，身分證統一編號：Ｚ000000000號)、 被
    告乙○○ (男，96年10月19日生，身分證統一編號：Ｚ00000
    0000號)均 非原告生母丁○○自被告受胎所生之婚生子之事
    實，業經本院調閱上開否認婚生子女事件案卷查核屬實，原
    告於本件起訴略以：因被告婚後經常酗酒、脾氣不佳及生活
    相處等問題發生爭執，原告生母丁○○多次遭被告毆打，因
    此，原告生母丁○○與被告分居在外，原告生母在外於96年
    間自姓名住址不詳之訴外人處受胎，並於96年10月19日產下
    原告二人，但因原告二人受胎期間原告生母與被告婚姻關係
    仍存續中，致原告二人被推定為被告之婚生子女，但事實上
    原告與被告並無血緣關係，原告再次提起本件確認原告丙○○、乙○○均非原告生母丁○○自被告受胎所生之婚生子之
    訴訟，惟原告本件訴訟與本院97年度親字第18號否認子女訴
    訟之當事人、訴訟標的法律關係及訴之聲明均相同，本件自
    受本院97年度親字第18號民事確定判決之既判力效力所及，
    揆諸前揭規定，本件原告之訴即屬於法不合，應予駁回。
三、依民事訴訟法第249條第1項第7款、第95條、第78條、第87
    條第1項，裁定如主文。
中    華    民    國    97    年    12    月    4     日
                  家事法庭法  官  涂裕洪
以上正本係照原本作成
如對本裁定抗告須於裁定送達後10日內向本院提出抗告狀
中    華    民    國    97    年    12    月    4     日
                          書記官  李靜華


司法院資訊處製作；財團法人民間司法改革基金會備份。
